【裁判字號】    98,訴,7
【裁判日期】    980325
【裁判案由】    返還不當得利
【裁判全文】
臺灣新竹地方法院民事判決                 98年度訴字第7號
    原      告  丁○○
    訴訟代理人  丙○○
    複代理人    乙○○
    被      告  甲○○
                          8樓.
上列當事人間返還不當得利事件，本院於民國98年3 月11日辯論
終結，判決如下﹕
    主  文
原告之訴及假執行之聲請均駁回。
訴訟費用新臺幣壹萬伍仟捌佰伍拾元由原告負擔。
    事實及理由
壹、原告起訴主張：
一、被告與訴外人即原告之子涂耀文為夫妻（於民國（下同）98
    年1 月12日於本院製作和解筆錄，同意離婚），被告於93年
    10月間經由房屋仲介公司購買坐落新竹市○○段709 地號土
    地及其上620 建號（門牌號碼新竹市○○路○ 段531 巷72之
    5 號8 樓）房屋（下稱系爭房地），並登記於被告名下。原
    告於被告與仲介公司簽訂合約之初，即代為支付訂金現金新
    臺幣（下同）100,000 元，嗣後又陸續代被告支付176,400
    元、223,600 元、50000 元、50,000元，計支付1,400,000
    元，共計1,500,000 元用以支付系爭房地之款項（下稱系爭
    代墊款）。惟被告就系爭代墊款拒不返還，被告並無法律上
    原因而受有利益，致原告受有損害，爰依不當得利之法律關
    係請求被告返還代墊款1,500,000 元及自起訴狀繕本送達之
    翌日起至清償日止，按年息百5 計算之利息云云。
二、對被告抗辯之陳述﹕錢係直接以支票付給房屋仲介公司，是
    買系爭房地之代墊款，支票受款人記載「憑票支付丁○○（
    即原告）」，再由原告背書交房屋仲介公司，是若系爭代墊
    款係原告贈與被告與訴外人涂耀文，受款人即應載明為被告
    或訴外人涂耀文，自無以原告本人為受款人之理。被告主張
    系爭代墊款為贈與，自應負舉證之責，況贈與應有贈與稅，
    但此並無贈與稅之問題，是原告並無贈與之意，自屬無疑。
    又購買系爭房地時因被告與訴外人涂耀文薪資收入不豐，不
    足以購買，由原告代為墊付，約定日後由被告分期清償。本
    件並未主張借貸關係，系爭代墊款是購買登記於被告名下之
    系爭房屋之價款，係屬不當得利。
貳、被告則以沒有不當得利的問題，當初是租房屋，後來想買房
    屋，原告資助伊先生多少錢，伊不知道，原告當初說就錢的
    部分要贈與伊先生，資助伊先生購買房屋，因為伊現在和伊
    先生在進行離婚訴訟，原告可能認為很吃虧，才要這筆錢。
    原告是給伊先生的，伊先生說是原告要贈與給他的，房屋買
    了，登記在伊名下。房貸都是伊在負擔，貸款金額是2,000,
    000 元，生活花費都是伊在負擔。原告認為是代墊付款就有
    法律上的原因。當初不可能無緣無故給伊，一定是透過伊先
    生的關係。如果說不是贈與，算是借貸的話，原告不是直接
    拿給伊，是說給仲介，原告也有提到這件事情，本件到底是
    返還不當得利還是代墊付款。若是借貸的話，也跟伊無關，
    是原告和其兒子的事情。原告應該要舉證到底是贈與還是代
    墊款，有無借據或約定書等語置辯而請求駁回原告之訴。
、本院之判斷﹕
一、原告主張之事實雖據提出土地、建物登記謄本各一紙、支票
    四紙（均為影本）為證，惟被告以前詞置辯，經本院協同到
    庭之兩造整理並經是認本件之爭點為﹕1.系爭代墊款是否為
    贈與。2.被告到底有無因系爭代墊款而有不當得利的情事。
二、按無法律上之原因而受利益，致他人受損害者，應返還其利
    益，民法第179 條前段定有明文。經查原告主張就系爭房地
    為被告代墊1,500,000 元，代墊之原因係購買之初被告與訴
    外人即原告之子涂耀文收入不豐而先為代墊，約定日後由被
    告分期清償（見起訴狀及原告98年3 月6 日所提準備（一）
    狀），是姑不論代墊之原因是被告所述之贈與或是被告要求
    原告舉證之借貸，依原告所述，就此1,500,000 元之系爭代
    墊款被告依約定須分期清償，則被告縱受有利益，亦非無法
    律上之原因。而原告於本院審理時就本件請求權之依據，自
    起訴狀、準備書狀、歷次言詞辯論期日均表明係依不當得利
    法律關係請求，則依前揭說明，原告請求被告返還代墊款1,
    500,00 0元及遲延利息，即無所據，自難准許。其假執行之
    聲請，亦失所附麗，應併予馭回。
肆、本件事證已臻明確，兩造其餘主張及陳述，經審酌與判決結
    果尚不生影響，均不另論述，併予敘明。
伍、依民事訴訟法第87條第1 項，於為判決時酌定原告應負擔之
    訴訟費用額為15,850元（此為裁判費）。
陸、據上論結，本件原告之訴無理由，依民事訴訟法第78條，判
    決如主文。
中    華    民    國    98    年    3     月    25    日
                  民事第二庭    法  官  盧玉潤
以上正本係照原本作成。
如對本判決上訴，須於判決送達後20日內向本院提出上訴狀。
                                書記官  謝國聖
中    華    民    國    98    年    3     月    25    日


司法院資訊處製作；財團法人民間司法改革基金會備份。
